臺灣高等法院花蓮分院刑事判決　　　　　　九十二年度上訴字第二號
　　上　訴　人　
　　即　被　告　戊○○
　　選任辯護人　己○○律師
　　上　訴　人
　　即　被　告　甲○○
　　選任辯護人　阮慶文律師
　　　　　　　　己○○律師
右上訴人即被告因貪污等案件，不服臺灣花蓮地方法院九十二年度訴字第二九號，中
華民國九十二年七月十七日第一審判決（起訴案號：臺灣連花蓮地方法院檢察署九十
年度偵字第一四六三號）提起上訴，本院判決如左：
    主    文
原判決撤銷。
戊○○共同對於主管之事務，明知違背法令，直接圖其他私人不法利益，因而獲得利
益，處有期徒刑伍年。褫奪公權參年。
甲○○共同對於主管之事務，明知違背法令，直接圖其他私人不法利益，因而獲得利
益，處有期徒刑伍年。褫奪公權參年。
    犯罪事實
一、戊○○於民國 (下同）八十九年間擔任花蓮縣卓溪鄉太平國小（下稱太平國小）
    校長，甲○○係該校總務主任，均為依據法令從事公務之人員。緣於八十九年五
    月間，教育部以新台幣 (下同）九十萬元之專款補助太平國小進行「改善教學環
    境及設備工程」（即餐廳改善工程），而戊○○、甲○○於負責辦理上開工程時
    ，明知政府機關發包工程，應依照政府採購法等相關法令之規定，以公開透明之
    方式讓有承包意願之廠商得以在公平的機會上爭取承包之機會，使政府採購作業
    得以在最有效率且最有利的情況下發包，乃二人竟共同基於圖利丙○○（另為不
    起訴處分）之犯意，由戊○○違法先行指定前於任職萬寧國小校長時認識之丙○○設計及製作預算書，而丙○○即以其自行設計好的工程概算書及簡圖內含施作
    項目及單價交予陳桂芳建築師事務所據以制作名義上為陳貴芳建築師事務所設計
    規劃，而丙○○則計劃以借牌陪標之方式承作該工程，戊○○、甲○○並於八十
    九年五月二十六日該工程尚未發包前即通知丙○○進行施工，迄工程接近竣工，
    始於八十九年五月三十日補行製作形式上之招標文件，由丙○○以其為代表人之
    信逢營造有限公司（下稱信逢公司）名義參與投標，並借其亦具股東身分之洲義
    營造有限公司（下稱洲義公司，代表人黃端己）、洲國營造有限公司（下稱洲國
    公司，代表人蔡明貴）名義參與陪標。戊○○、甲○○於審標時，均明知前述參
    與投標廠商均未依規定製作標單、繳交押標金及洲義公司未繳相關證件亦未依規
    定當場開啟底價，竟未依政府採購法第四十八條規定廢標，竟予以決標，由信逢
    公司以八十三萬元得標承作，而使丙○○於扣除工程稅金、包商工程管理費、工
    程保險費、勞工安全生費獲取合約價款八十三萬元之百分之六點三九合計五萬三
    千六百零三十七元之不法利益。
二、案經法務部調查局花蓮縣調查站報請臺灣花蓮地方法院檢察署檢察官偵查起訴。
    理  由
壹、有罪部分（餐廳改善工程）：
    一訊據被告二人均否認有何圖利之犯行，均辯稱：沒有開啟底價，是因底價為戊○○定的，已知何標是低於底價，並不認識丙○○，不會圖利他云云。經查：
      (一)被告戊○○於八十九年五月間擔任太平國小之校長，甲○○則擔任總務主任
        ，分據被告二人坦承在卷。而在八十九年五月間，太平國小確實有發包「改
        善教學環境及設備工程」，並且於八十九年五月三十日上午十一時在太平國
        小自然科教室，由戊○○主持開標，其中信逢公司、洲義公司、洲國公司並
        分別參與投標，由信逢公司以八十三萬元得標。有開標紀錄（調查站卷第五
        十七頁）可證。並經證人丙○○以及蔡明貴證述在卷（原審卷第一七七頁反
        面、第一八八頁反面以下）以及該工程並且於八十九年六月八日完工後，有
        竣工報告書以及驗收紀錄附卷可證（原審卷第二０三頁以下）工程完工後，
        太平國小也確實將工程款如數給付由丙○○所負責經營之信逢公司，有信逢
        公司收入款單附卷可證（調查站卷第一三八頁以下）。
      (二)該項工程由丙○○借用建築師陳桂芳之名義出具施工預算書以及施工平面圖
        ，交由被告等人轉向縣政府報奉核准，分別有施工預算書、概算書以及平面
        圖附卷可證（調查站卷第一五五頁以下），且經丙○○以及陳桂芳證述在卷
        （原審卷第一七八頁最後一行以下、第一八三頁最後一行以下）。而該工程
        預算書上亦均經陳桂芳註明「本資料係由丙○○先生所提供作為本工程依據
        之概算書」。
      (三)本項工程雖然在八十九年五月三十日才開標，但是於八十九年五月二十六日
        就已經開始施工，有太平國小老師乙○○所製作之學校日誌附卷可參（調查
        站卷第十八頁），而學校日誌上明確記載著「包商來（餐廳工程）四人，1.
        測量餐廳屋頂；2.拆除廚房及廁所（原活動中心內部設施）」，該學校日誌
        經分別呈送被告甲○○以及戊○○，二人並且分別用該職章、簽名，足證被
        告均知道餐廳工程在八十九年五月二十六日就已經進行一部分之拆除工程。
        而該拆除工程便屬太平國小發包之本件工程之先期工程。而經傳訊證人乙○○證稱：學校日誌上所記載的四人有一部分人是學校工友，有一部分則並不
        認識，因此直覺上就認為是包商（原審九十二年六月十二日筆錄第八頁），
        另外證人王民尊即當時在學校兼任主計證陳：工程在尚未發包之前即已經先
        行施工（原審卷第一一五頁至第一一七頁），而證人丙○○結陳：八十九年
        五月三十日前有到學校勘查現場及測量以便下標單與事務所同仁包含丁○○
        、鄭明中、還有一位小姐我不知道其名字；證人丁○○證述：我有到場的屋
        頂看等情（本院卷第一八四、一八八頁），足見證人乙○○於學校日誌所載
        ：「1.測量餐廳屋頂」之記載與事實相符。再者，經本院至現場履勘，被告
        戊○○供陳：當時原建物係社區活動中心，屬於卓溪鄉公所，距在施工前半
        年以上給撰學校，再由學校改建為餐廳，現在廚房位置距離二點一公尺處之
        東方原為廚房，西方則為三間廁所小便坑等情（本院卷第三二一頁以下），
        而原活動中心廚房及廁所現改建為廚房，有照片六張在卷可佐，則顯見現建
        物之廚房部分係由原活動中心廚房及廁所改建而來，足以佐證證人乙○○於
        學校日誌所載之「2.拆除廚房及廁所（原活動中心內部設施）」，亦與當時
        建物情狀相符，而當時乙○○於學校日誌特別括弧載明為原活動中心內部設
        施，學校日誌之功能在於對學校發生之特殊事實加以記明，以利校務進行而
        存在，而所記載之事項，依經驗法則，會加以記載，是應記載之人依其判斷
        該事項有其特殊性地方加以記載，再佐以證人乙○○結陳：九十一年五月三
        十日與川久義、李鳳嬌同為審標人，理論上應該是在招標之後開始施工，..
        ..當他們在整理時，我就在學校日誌上記載有人施工等語（原審第一七二頁
        至第一七四頁），依此審酌證人乙○○於學校日誌上以括弧特別載明「原活
        動中心內部設施」即是有意記載，以釐清責任之目的自明。雖證入乙○○其
        後改稱：我有聽到廁所、廚房在敲敲打打，我有問其他老師，老師告訴我，
        係工友在維修，後來我才知道廁所木製前門被拆，當時我並沒有查證，所以
        才在日誌上記載，....當時沒有目睹包商拆除廚房或廁所，....當時沒有前
        往查看，....沒有看到牆壁被打掉，只有木門被拿掉等情，經受命法官問：
        「有無目睹何人敲敲打打？」，乙○○答：「係學校老師告訴我係工友在維
        修。」，受命法官問：「既已當天聽其他老師說係工友在整理，為何於日誌
        上寫係包商施工拆除？」證人乙○○答：「不知道。」，而經本院至現場履
        勘系爭建物位於面對學校大門左側，而值班辦公室位於右側，均距校門約四
        十八公尺左右相對，有現場段勘筆錄照片在卷可佐（本院卷第三二一頁以下
        ），則證人乙○○當時距系爭建物不到五十公尺距離，會已聽到老師說工友
        在維修，而仍故意記載：「2.拆除廚房及廁所（原活動中心內部設施）」？
        顯見，證人乙○○嗣後改異證詞，自係迴護被告之詞，無可採信，而當以其
        記載於八十九年五月二十六日學校日誌及原審之證詞可採。是以，被告戊○○辯稱：五月二十六日係為利用原建物門框、門扇之木頭用來工藝教學之用
        ，請工友拆除門扇，並非包商來施工云云，即屬無可憑信自明。綜上，八十
        九年五月二十六日確實有校外人士到校施做工程，而八十九年五月二十六日
        係星期五，並非例假日，竟然有校外人士可以逕自到學校拆除校內物品，且
        經學校老師登載在學校日誌，被告二人閱後均未表示任何意見，顯見該校外
        人士進出校內施做工程自確實已經得到被告二人之同意自明。再者，該學校
        日誌清楚記載該等人士係進行拆除工程，證人乙○○於原審已證稱係在拆除
        整理設施，則若非經過被告等人同意，預先進行本件工程之施工，豈有校外
        人士義務來學校進行拆除整理工程之理。雖乙○○證陳於原審對於所謂「拆
        除部分」有解釋為僅係整理，惟如前述，係迴護被告之詞。
      (四)證人丙○○於原審一再否認在開標前絕對沒有先行施工（原審第一八一頁第
        八行），但是證人即參與投標之廠商洲國公司蔡明貴陳稱工程預計十日內完
        工（原審卷第一九一頁以下），而證人黃端己證陳：洲義、洲國、信逢營造
        公司均同在一辦公處所辦公，且三家公司負責人均互有股東關係等情（被告
        、辯護人未否認證據能力，依刑事訴訟法第一百五十九條之五第二項有證據
        能力），則以蔡明貴與被告關係良好，依經驗法則其陳述自不會故不利於被
        告，證詞之證據價值自可憑信。而本件工程在五月三十日發包，六月一日施
        工，六月八日即完工，若非承包廠商在得標之前已經進行若干先期工程，當
        不可能於八日內即完成工程，更何況證人丙○○陳稱本件工程必須分成若干
        小包，由不同之人先行施做準備材料，則再加上期間協調以及候料之時間，
        更不可能縮短日程提前完成工程。另外證人即當時在學校兼任主計之王民尊
        老師於證述：工程在尚未發包之前即已經先行施工（原審卷第一一五頁至第
        一一七頁），足證本件工程確實有在尚未發包之前，即由原預定之承包廠商
        先行施工之情形。
      (五)本件工程在八十九年五月三十日發包當日，雖經被告戊○○訂有底價，但是
        開標時底價信封未經開封，即宣布由信逢公司得標，可由底價封封口經調查
        站人員查扣時，仍然未經開封可證，此並有底價信封附卷可參（調查卷第十
        三頁），再者，廠商之投標信封均無標封，亦可由信逢公司以及洲義公司之
        投標標封袋上（調查卷第十五頁、第十六頁），日期均載在八十九年五月三
        十日開標後之為八十九年十月三十日可知，足證投標當時並沒有將投標信封
        進行標封。雖然證人即投標之廠商丙○○以及蔡明貴均證稱確實有準備完妥
        之資料，並且有將作為押標金之支票放入投標信封內（原審卷第一七八頁、
        第一八九頁），證人及發包時亦在現場之川久義老師亦證稱當時廠商所準備
        之資料均已齊全（原審卷第一九一頁），但證人所述之情形顯然與本案查扣
        之投標信封上所書寫日期之情況不合，難以採信。雖被告一再辯稱：原投標
        標封為證人王民尊拿走云云（本院卷第二二八頁），而至本院言詞辯論期日
        ，被告始終未聲請本院調查此部分證據，況如標封果被取走，被告何須再令
        投標廠商補作？又何以廠商願補作？顯見，是東窗事發，被告情急補救結果
        ，是以，被告辯解無可採信。另辯護意旨一再指陳本件工程金額符合限制性
        招標，被告以公開招標方式以求慎重，雖程序有瑕疵，但尚難謂違反採購法
        等語。惟限制性招標工程本旨在實質比價程序，與公開招標在投標廠商競價
        ，均在確保國家資源節約之目的，非在不符公開招標程序後，轉而以限制性
        招標程序脫責自明。而被告二人發包程序上之瑕疵，若非因為負責之被告二
        人已經與參與投標廠商事先協議，當不可能任由被告戊○○在開標程序與法
        不合之情形下仍然可以宣布得標。
      (六)被告戊○○在擔任太平國小校長之前，即曾經擔任萬寧國小之校長，並且曾
        經委由丙○○設計該校之工程，業據證人丙○○於本院審理中證述在卷（原
        審卷第一七九頁），足證被告戊○○對於學校工程之發包程序應有所瞭解，
        而且被告戊○○也在本件工程發包之前即認識承包廠商丙○○。
      (七)本件工程廠商丙○○得標金額於扣除工程稅金、包商工程管理費、工程保險
        費、勞工安全生費獲取百分之六點三九之利潤，有臺灣省建築師公會花蓮縣
        辦事處九十三年三月四日台建師花字第○一六函可佐（本院卷第二三六頁）
        ，是以，本件廠商合計獲得五萬三千六百零三十七元利益。
    二按貪污治罪條例第六條於被告二人將本件工程在八十九年五月三十日發包後之
      九十年十一月七日修訂，增訂原條文所無之構成要件，則依照刑法第二條之規
      定應適用修正之貪污治罪條例第六條。而修正後貪污治罪條例第六條第一項第
      四款將圖利罪之構成要件修正成為必須行為人對於「主管或監督之事務，明知
      違背法令」方可構成圖利罪，則辦理採購之公務人員於辦理採購行為之時，對
      於採購法令之適用，自亦必以明知違背法令方可構成該罪。而在政府之採購行
      為上，對於承包對象之選擇，在八十七年五月二十七日政府採購法公佈施行之
      後，固然有較為明確的規定，但仍然有許多讓主辦採購人員可以自行依照其行
      政專業之判斷，選擇承包廠商，以遂其國家所交辦之行政任務之情形，例如允
      許採用限制性招標等等方式，則在該範圍內，主辦採購人員依照其行政專業之
      判斷而決定承包廠商，固然可能因為判斷錯誤，導致國家資源之浪費或是人民
      權益之損害，自僅應由政治責任或是行政責任之追究以防止類似事件之再度發
      生，但基於所謂刑罰謙抑性的思想，尚無以刑罰相繩之必要性。而由於承包對
      象之良瓠，對於政府採購行為是否足以遂其行政目的具有決定性的影響，自亦
      不應任由承辦採購之人員在選擇承包廠商的過程中加入法規所不允許考慮的因
      素，諸如承辦人員與承包廠商的不當金錢往來或是具有不當的人際關係，此由
      貪污治罪條例旨在保障公務執行之純潔性，而不在保障公務執行之結果有益性
      可得而知之，因此如果承辦採購之人員在選定承包廠商之過程中，已經盡其所
      能的確保過程之公開性，並且採取適當的方法確保採購過程具有公開競爭的空
      間，縱然其辦理採購過程有若干與採購法令不合之處，亦難認為屬於明知違背
      法令，而認為構成圖利罪之要件。反之，如果承辦採購之人員於辦理採購過程
      中任意加入法律所不允許之條件或創設不公平的競爭環境，使得採購過程成為
      為特定廠商量身定做之背書過程，即屬貪污治罪條例第六條第一項第四款所定
      之違背法令。又該款雖然改為結果罪，規定必須「因而獲得利益」方構成犯罪
      ，然此所謂因而獲得利益並非指金錢計算上之盈餘，而係指獲有原不應取得之
      財產上利益例如因履行契約所得之給付價金請求權而言。
    三本案被告二人為主管承辦本件工程採購之人員，乃竟於工程尚未進行開標之程
      序前，即先行委由與被告戊○○認識之丙○○編制預算書，繪製平面圖，甚而
      由丙○○在八十九年五月三十日開標前之五月二十六日即先行派遣工人進入校
      內進行拆除餐廳設備之工程，而允許投標廠商先行進行拆除工程之後，已經使
      得特定廠商在投標過程中居於優勢的地位，也使得投標過程成為一個不公平的
      競爭環境，被告二人在投標過程中又違背開標法令而讓丙○○所經營之信逢公
      司得標，信逢公司並據此完成工程，取得工程款，均已如前述，則揆諸前揭說
      明，足證被告二人辦理本件採購確實有違背法令，直接使信逢公司獲得利益，
      本案罪證明確，被告二人犯行堪以認定，應予依法論科。
    四核被告戊○○、甲○○所為係犯貪污治罪條例第六條第一項第四款之圖利罪。
      被告二人間有犯意聯絡以及行為分擔，為共同正犯。原審予以論罪科刑原非無
      見，惟誤認不法利益為得標金額八十三萬元即有不當，被告否認犯行，雖無可
      採，惟原判決既有未當，即應由本院撤銷改判，爰審酌被告身為公務員，辦理
      採購業務，未依照法令規定辦理，反而刻意將工程交給特定廠商承包，惟由於
      被告二人所服務之太平國小地處偏僻，發包工程不易，並再審酌被告其他犯罪
      之動機、目的、手段，犯罪時所受之刺激及其品性、生活狀況、智識程度、犯
      罪所生之損害，及犯罪後態度等一切情狀分別量處如主文所示之刑。並依貪污
      治罪條例第十七條宣告褫奪公權。又被告二人雖犯有圖利罪，但所圖得之利益
      係屬於廠商信逢公司所有，而信逢公司以及其負責人丙○○因不具公務員之身
      分關係，而係受有本件工程利益之人，與被告二人間並無共同正犯之關係存在
      （參見最高法院九十年度台上字第六○四號判決），即不生依照共犯連帶責任
      理論，而適用貪污治罪條例第十條之規定將信逢公司因本件工程所獲得之利益
      加以沒收追徵之情事，併此敘明。
貳、不另為無罪諭知部分（體育器材採購案部分）：
    一公訴意旨以：戊○○、甲○○於八十九年六、七月間承辦「充實體育器材設備
      採購案」，基於圖利林鈴子（另為不起訴處分）之概括犯意，先行要求林鈴子
      製作預算，且未經查價即依林鈴子所提供之金額作為採購預算，並辦理工程發
      包，再行通知林鈴子領取三份投標文件授意林鈴子以借牌陪標之方式承包，遂
      由林鈴子以本身所經營之海灣科學器材之名義參與投標，並以德律教育用品社
      、文發體育用品社之名義參與陪標。而戊○○與甲○○於九十年七月二十日審
      標時，明知林鈴子僅附以上開三家行號名義製作之估價單，而未依招標規範繳
      交相關證件，依規定不得開標，且上開三家行號均未派員出席，竟仍予決標並
      由甲○○於開標紀錄上偽填廠商出席姓名，製作不實之開標紀錄，使林鈴子獲
      取十二萬五千元之不法利益。因認被告戊○○、甲○○所為，尚犯有貪污治罪
      條例第六條第一項第四款圖利罪嫌、刑法第二百十六條、第二百十三條行使偽
      造公文書罪嫌。
    二訊據被告二人均否認有何圖利以及偽造文書之犯行。經查：
      (一)太平國小確實在八十九年七月二十日辦理充實體育器材設備工程之開標作業
        ，並由林鈴子所經營之海灣科學器材行以四十九萬九千二百元得標，有開標
        紀錄附卷可參（調查站卷第十七頁），而被告二人分別以校長以及總務主任
        之身分主辦該項開標，亦有前揭開標記錄附卷可參。
      (二)證人即負責計畫本件採購案之體育老師田春榮於本院審理中證稱決定採購時
        ，係經校長交代進行訪價，「因為項目很多，小的項目我自己先訪價，知道
        價格的我就直接填寫例如球類，大的如發球機，跳高機價格較高我就與校長
        一起訪價，我會去找一些型錄，再與校長討論價格」，並不認識林鈴子（原
        審卷第一三七頁），並有田春榮於原審九十二年六月十二日開庭所庭呈之各
        項型錄以及結算明細表附卷可參，足證本件採購案確實有事先進行訪價。
      (三)證人即承包廠商林鈴子於本院審理中，雖然證稱三家廠商之標單均由其填寫
        ，並且稱曾提供嘉里國小之簽呈給被告甲○○供做作業上之參考（原審卷第
        一○五頁），但對於參與投標之過程則證稱因其夫到花蓮縣政府看到教育部
        的補助款資料，因此爭取參加本件採購案之投標，原本與被告二人均不熟識
        ，也是接到被告之電話後才參加投標（同前筆錄）。則以太平國小地處偏僻
        ，被告二人為順利進行採購案之進行，以電話通知廠商參加採購，當屬必要
        之舉，而該採購資料既然能由廠商在其他管道中得知，則被告二人以電話通
        知廠商參加投標，即難謂有何違背法令圖利廠商之行為。
      (四)就開標當日，廠商所附寄之文件是否齊備，據當時參與開標之川久義老師於
        調查站中陳稱當時確實只有估價單而已（調查站卷第四十二頁），於本院審
        理中亦為同一之陳述，並稱校長說未達一定金額之採購案只要有估價單就可
        以了（原審卷第一四四頁），而證人王民尊證稱：開標時在空白信封內僅有
        估價單（原審卷第一二三頁），然而雖然證人即負責審標之乙○○於原審證
        稱：當時有依照審核表審查文件之有無（原審卷第一七四頁反面），足證在
        投標當時是否有確實審查投標廠商應齊備之文件，難以確認。但開標當日既
        然有三家廠商之投標單，則當時主持以及承辦投標之被告二人因對於採購法
        令不熟，縱然有在文件尚未齊備之情形下，依照估價單准予得標之情形，則
        既無證據證明被告二人承辦本件採購案，有任意加入法律所不允許之條件或
        創設不公平的競爭環境，使得採購過程成為特定廠商量身定做之背書過程，
        即難僅以被告二人辦理採購過程有些許與法令不合之處，即行認定被告有何
        圖利之犯行。
      (五)此外，相關法令並無規定投標時投標廠商必須到場，否則不得決標之規定，
        而據施行多年現已廢止之「機關營繕工程及購置定製變賣財物稽察條例」第
        十六條之規定：「開標、比價，應公開為之，並得採通信投標；必要時，決
        標得不通知投標人到場」，而比價紀錄表本質上僅係屬於一種行政程序（手
        續）上之證明資料，主要乃係用以證明工程發包已經過有廠商投標比價之作
        業程序過程後，始交由投標價最低之得標廠商承攬之程序證明，故比價紀錄
     表所登載之內容，有無已足生損害之不實情事，亦僅須要為形式上之稽察即
        可，並不必要進入於實質上審認之層次探究之。本案採購案，比價紀錄表之
        登載內容，乃係表示已有廠商之比價程序經過，再登列各廠商名義、標價、
        順位、得標等，既業經列席人、監標人、主持人簽名見證程序之進行，應推
        認程序真實，就形式上言之，比價紀錄表上所登載之參與比價廠商名義人、
        投標人之投標價格，仍然係屬兩相符合，無何登載不實，亦應推認比價程序
        真實進行，此外，又不能證明比價紀錄表在形式上有何其他足生損害之不真
        切或不存在之虛偽不實登載，故尚無刑法第二百十三條之公務員登載不實文
        書罪問題。
據上論斷，應依刑事訴訟法第三百六十九條第一項前段、第二百九十九條第一項、貪
污治罪條例第六條第一項第四款、第十七條、刑法第十一條、第二十八條、第三十七
條第二項判決如主文。
本案經檢察官崔紀鎮到庭執行職務。
中      華      民      國      九十三      年     八     月    十七    日
                                    審判長法官  謝  志  揚
                                          法官  莊  謙 崇
                                          法官  陳  淑  媛
右正本證明與原本無異。
如不服本判決，應於送達後十日內，向本院提出上訴狀。其未敘述理由者，並應於提
出上訴狀後十日內向本院補提理由狀(須附繕本)。
                                        書記官  邱  廣  譽
中      華      民      國      九十三      年     八     月    二十    日
附錄本判決論罪之法律條文：
貪污治罪條例第六條
有下列行為之一者，處五年以上有期徒刑，得併科新臺幣三千萬元以下罰金：
一  意圖得利，抑留不發職務上應發之財物者。
二  募集款項或徵用土地、財物，從中舞弊者。
三  竊取或侵占職務上持有之非公用私有器材、財物者。
四  對於主管或監督之事務，明知違背法令，直接或間接圖自己或其他私人不法利益
    ，因而獲得利益者。
五  對於非主管或監督之事務，明知違背法令，利用職權機會或身分圖自己或其他私
    人不法利益，因而獲得利益者。
前項第一款至第三款之未遂犯罰之。
貪污治罪條例第十七條
犯本條例之罪，宣告有期徒刑以上之刑者，並宣告遞奪公權。
